臺灣臺中地方法院刑事判決　100年度易字第3111號
公　訴　人　臺灣臺中地方法院檢察署檢察官
被　　　告　葉文清
上列被告因竊盜案件，經檢察官提起公訴（100年度偵字第11656
號），本院判決如下：
    主    文
葉文清攜帶兇器竊盜，累犯，處有期徒刑捌月。
    犯罪事實
一、葉文清曾於民國96年間，因竊盜案件，分別經本院以96年度
    易字第2069號判決判處有期徒刑6月，並經減刑為有期徒刑3
    月確定；及以96年度簡字第788號判決判處有期徒刑6月，減
    刑為有期徒刑3月確定。嗣經本院以97年度聲字第1660號裁
    定將上開二罪合併定應執行有期徒刑6月確定，其經入監執
    行後，已於97年5月27日縮刑期滿執行完畢。詎仍不知悔改
    ，意圖為自己不法之所有，基於竊盜之犯意，於100年3月22
    日12時許駕駛車牌號碼RJ-8877號自用小客車，搭載不知情
    之妻吳妍妮，前往臺中市新社區第七公墓「張府家族墓地」
    ，持客觀上對生命、身體構成威脅危害而足為兇器使用之圓
    鍬1支，將張吉雄所有種植於上開墓地之桂花樹，先持該圓
    鍬翻開桂花樹旁之部分泥土，並以新臺幣（下同）3千元之
    代價雇用不知情之徐仕彥，於同日15時30分許，駕駛車牌號
    碼162-SG號拖吊車到該墓地現場，將桂花樹吊起，同時以圓
    鍬截斷纏結泥土之桂花樹根部，竊得張吉雄所有之桂花樹1
    棵後，載離現場並以5千元出售予不知情之不詳姓名之人，
    而花用殆盡。嗣經墓地管理員王宏文於3月29日發覺該墓園
    少了一棵桂花樹，向張吉雄聯絡確認並無雇人挖掘桂花樹後
    ，即報警處理而循線查獲上情。
二、案經告訴人張吉雄委由管理人王宏文訴請臺中市政府警察局
    東勢分局報告臺灣臺中地方法院檢察署檢察官偵查起訴。
    理    由
壹、證據能力部分：
一、按被告之自白，非出於強暴、脅迫、利誘、詐欺、疲勞訊問
    、違法羈押或其他不正之方法，且與事實相符者，得為證據
    ，刑事訴訟法第156條第1項定有明文。本案被告葉文清於警
    詢、偵訊及本院準備程序、審理所為之自白(包括部分自白)
    ，被告葉文清於本院審理辯論終結前均未提出，本院下述引
    用之被告自白，有何遭受「強暴、脅迫、利誘、詐欺、疲勞
    訊問、違法羈押或其他不正之方法」始為自白之證據，以供
    本院即時調查審認，亦非違反法定障礙事由經過期間不得訊
    問或告知義務之規定而為，依刑事訴訟法第156條第1項、第
    158條之2規定，依法自得為證據。
二、按被告以外之人(包括證人、鑑定人、告訴人、被害人及共
    同被告等)於審判外之陳述雖不符刑事訴訟法第159條之1至
    之4等4條之規定，而經當事人於審判程序同意作為證據，法
    院審酌該言詞陳述或書面陳述作成時之情況，認為適當者，
    亦得為證據；當事人、代理人或辯護人於法院調查證據時，
    知有刑事訴訟法第159條第1項不得為證據之情形，而未於言
    詞辯論終結前聲明異議者，視為有前項之同意，同法第159
    條之5定有明文。立法意旨在於傳聞證據未經當事人之反對
    詰問予以核實，原則上先予排除。惟若當事人已放棄反對詰
    問權，於審判程序中表明同意該等傳聞證據可作為證據；或
    於言詞辯論終結前未聲明異議，基於尊重當事人對傳聞證據
    之處分權，及證據資料愈豐富，愈有助於真實發見之理念，
    且強化言詞辯論主義，使訴訟程序得以順暢進行，上開傳聞
    證據亦均具有證據能力。證人於警詢、偵訊時所為之陳述，
    對被告而言，性質上均屬傳聞證據，惟經被告葉文清於本院
    準備程序時同意引為審判期日調查之證據，且經本院審理時
    予以提示並告以要旨，經檢察官、被告表示意見，均未於言
    詞辯論終結前聲明異議，本院審認上開證據作成時之情況，
    應無違法取證或不當情事，與本案待證事實間復具有相當之
    關聯性，以之作為證據應屬適當，依刑事訴訟法第159條之5
    規定，自有證據能力。
三、復按關於非供述證據之物證，應無傳聞法則規定之適用；如
    該非供述證據非出於違法取得，並已依法踐行調查程序，即
    不能謂無證據能力(最高法院97年度臺上字第1401號、第615
    3號判決意旨可資參照)。是傳聞法則乃對於被告以外之人於
    審判外之言詞或書面陳述而為之規範。本案判決以下引用之
    非供述證據，並無刑事訴訟法第159條第1項規定傳聞法則之
    適用，經本院於審理時依法踐行調查證據程序，與本案待證
    事實具有自然之關聯性，且無證據證明係公務員違法取得之
    物，依法均得作為證據。
貳、本院得心證之理由
一、訊之被告固不否認有於前揭時地為竊盜之犯行，惟矢口否認
    有攜帶兇器之情，並辯稱：伊沒有用圓鍬挖桂花樹，圓鍬是
    簡嘉益提供給伊，伊都沒有挖泥土，剛開始直接把樹綁起來
    ，以吊車將樹吊起來扯，那個土是吊車將桂花樹拔起來而造
    成的云云。
二、經查：
(一)被告於100年3月22日12時許，駕駛車牌號碼RJ-8877號自用
    小客車，搭載不知情之妻吳妍妮，前往臺中市新社區第七公
    墓「張府家族墓地」，並雇用不知情之徐仕彥於同日15時30
    分許，駕駛車牌號碼162-SG號拖吊車到現場，將桂花樹吊起
    ，竊取張吉雄所有之桂花樹1棵之情，業經證人徐仕彥及吳
    柏毅（原名吳瑞根）於於警詢、偵訊及本院審理中均證述在
    卷，此為被告所不否認，亦有臺中市政府警察局東勢分局永
    源派出所員警職務報告、指認犯罪嫌疑人紀錄表、車輛詳細
    資料報表、刑案現場測繪圖、現場照片、路口監視錄影翻拍
    照片及手機翻拍照片等件存卷可稽（見警卷第28-40頁），
    堪認屬實。
(二)被告確有攜帶兇器之圓鍬作為竊取桂花樹使用。
    經查，(1)證人吳柏毅於偵訊中證稱：案發當時，伊發現他們
    在挖樹，伊就用手機錄影蒐證，被告就走過來問伊在拍什麼
    ，伊就問被告該桂花樹是否為渠之樹，被告說是，於是伊就
    停止錄影，跟被告走過去，並靠近被告的車，把車號記起來
    ，被告說樹挖不起來，邀伊幫忙，遞給伊1支圓鍬，伊就幫
    忙挖一下，伊挖兩下挖不起來，就把圓鍬還給被告，到旁邊
    看，他們就用怪手把樹吊起來，然後伊就走了等語（見偵卷
    第39 頁）；復於本院審理中具結證稱：「（你在公墓內工
    作？）是的，我是管理人員，是私人聘用我的，該區有公有
    墓地，也有私人墓地，但是葉文清挖桂花樹的那塊墓地並不
    是我管理的，我巡邏墓地，從那裡經過剛好碰到葉文清。（
    在100 年3月22日下午3時30分你是否在臺中市新社區第七公
    墓張府家族墓地？）有的，我從那裡經過看到葉文清與徐仕
    彥，還有葉文清太太在挖桂花樹，我看到徐仕彥、葉文清拿
    圓鍬挖桂花樹旁邊的土，挖完之後，他們就用吊車將桂花樹
    吊起來。（事情經過？）我問他為何要挖樹，葉文清說要挖
    起桂花樹，更換櫻花，我有詢問他們的姓氏，他說他姓葉，
    他太太姓張，因為私人墓地是張姓人家，所以我以為他們是
    該地的主人，事後該墓地的管理人員王宏文有到現場，問我
    為何桂花樹不見了，我說我有看到有人來這裡挖樹，我問王
    宏文該樹不是主人家的人來挖的嗎？王宏文回答沒有這回事
    。（在挖的期間，葉文清有無拿圓鍬給你？）有的，我挖了
    兩下，就把圓鍬還給葉文清。（葉文清如何叫你挖？你為何
    會去拿圓鍬？）我在那裡工作，我是服務大眾，葉文清說桂
    花樹是他家的樹，我好心幫他，葉文清並沒有叫我幫忙挖。
    （你到現場時，葉文清拿圓鍬挖哪裡？是否如警卷第35頁照
    片？）葉文清挖樹的底下周圍，旁邊的土都是用圓鍬挖出去
    的。現場有葉文清、葉文清老婆吳妍妮，葉文清老婆抱著壹
    個小孩，還有證人徐仕彥，徐仕彥是拖吊車司機」等語（本
    院卷第35頁）；(2)證人徐仕彥於本院審理時結證：「（100
    年3月22日下午3時30分你有無在台中市新社區第七公墓的張
    府家族墓地？）有的。（你為何去那裡？）葉文清原先約定
    兩千元僱我幫他吊桂花樹，事後葉文清總共給我三千元。（
    葉文清有無告訴你，所挖取的桂花樹是何人所有？）沒有。
    （現場的圓鍬是何人帶去的？）我到現場就看到圓鍬了，圓
    鍬就已經放在桂花樹旁邊了。（案發當時你有無看到被告用
    圓鍬挖桂花樹旁邊的土？）有的。（請說明如何將桂花樹挖
    取、吊走？）一開始是葉文清用圓鍬挖土，我也有幫忙挖，
    我要吊起樹的過程，中間會卡到一些東西，我拿圓鍬將阻擋
    物撥開，並用圓鍬將樹根部分斬斷，之後再將樹吊起放在車
    上。」等情（本院卷第36頁），足認被告確有攜帶圓鍬至上
    址供作挖掘桂花樹使用之情。(3)參以被告先供稱「我沒有挖
    ，圓鍬是簡嘉益提供給我，吳瑞根（吳柏毅）跟我說要幫我
    挖，但是是他花錢請人去挖。圓鍬帶去都沒有挖，警卷照片
    上面泥土有翻開的痕跡是徐仕彥有手去撥的，不是用圓鍬挖
    的，我那天都沒有拿圓鍬，伊將圓鍬放在地下，伊沒有叫吳
    柏毅挖」云云（見本院卷第19-21頁背面）；後改稱「我沒
    有帶圓鍬」（見本院卷第37頁），所述前後不一，亦核與上
    開證人證述情節相左，是被告辯解其未帶圓鍬到現場云云，
    應係避重就輕之詞，不足採信。
(三)至於被告於本院審理時以言詞聲請傳喚證人簡嘉益到庭作證
    其沒有拿圓鍬乙節，以證明伊係未拿圓鍬云云。然按「當事
    人、代理人、辯護人或輔佐人聲請調查證據，應以書狀分別
    具體記載下列事項：一、聲請調查之證據及其與待證事實之
    關係。二、聲請傳喚之證人、鑑定人、通譯之姓名、性別、
    住居所及預期詰問所需之時間。調查證據聲請書狀，應按他
    造人數提出繕本。」刑事訴訟法第163條之1定有明文。查本
    件被告葉文清並無不能以書狀或情況急迫情事，尚不得僅以
    言詞聲請傳喚證人。又本院事後電詢被告告稱：證人簡嘉益
    任職於大利汽車貨運行，該商號只用貨櫃屋搭建，沒有門牌
    號碼乙節，惟本院依職權查詢經濟部商業司公司及分公司基
    本資料結果，查無該公司之基本資料（見本院卷第24頁），
    且被告亦稱已於100年11月9日將證人簡嘉益之地址寄送本院
    云云，然查，迄至本院於100年11月24日審理前及本案宣示
    判決前，均未收到證人簡嘉益之地址而為通知。另被告之妻
    陳報該證人簡嘉益因涉有性侵害案件於臺中看守所，本院查
    詢本院分案室，仍查無證人所涉之案件資料等情，有本院公
    務電話紀錄表三紙在卷可查（見本院卷第23、31、32頁），
    故本院亦無從傳喚證人簡嘉益到庭為查證甚明。末查，被告
    攜帶圓鍬挖掘桂花樹乙節，前經上開證人證述詳實，自無再
    傳訊證人簡嘉益作證之必要，附此敘明。
(四)綜上所述，被告前揭所辯，顯屬卸責之詞，全無足取。本件
    事證明確，被告攜帶兇器竊盜之犯行，堪以認定。
三、論罪科刑：
(一)按刑法第321條第1項第3款之攜帶兇器竊盜罪，係以行為人
    攜帶兇器竊盜為其加重條件，此所謂兇器，其種類並無限制
    ，凡客觀上足對人之生命、身體、安全構成威脅，具有危險
    性之兇器均屬之，且祇須行竊時攜帶此種具有危險性之兇器
    為已足，並不以攜帶之初有行兇之意圖為必要（最高法院79
    年台上字第5253號判例意旨可資參照）。經查，被告所持以
    行竊之圓鍬1支，雖於本案中未扣案，然圓鍬通常供作挖掘
    土壤砂石使用，一般而言前端挖掘使用部分均以金屬製成，
    圓鍬前端呈尖弧形且質地堅硬而沈重，客觀觀之，當足以對
    人之生命、身體、安全構成威脅，顯具有危險性，為刑法第
    321條第1項第3款所稱之兇器無疑。是核被告所為，係犯刑
    法第321條第1項第3款之攜帶兇器竊盜罪。又被告有如犯罪
    事實欄一所示之論罪科刑及刑之執行情形，有臺灣高等法院
    被告前案紀錄表1份在卷可按，其受徒刑之執行完畢後，5年
    以內故意再犯有期徒刑以上之本罪，為累犯，應依刑法第47
    條第1項規定，加重其刑。爰審酌被告為已滿23歲之成年人
    ，具有高中程度之智識程度，家庭經濟為小康狀況，卻為貪
    圖私利之動機目的，以持兇器圓鍬為犯罪手段，且其曾犯加
    重竊盜前科之不良品行，已造成被害人財物上之損害，仍未
    與被害人和解，並考量其犯罪後之態度等一切情狀，量處如
    主文所示之刑，以示懲儆。
(二)至於未扣案之圓鍬1支，被告供稱：該圓鍬係簡嘉益提供給
    伊的等語（本院卷第19頁），亦無其他具體證據證明該圓鍬
    係被告所有之物，自難逕認屬於被告所有之物，本院無從依
    法宣告沒收，末此說明。
據上論斷，應依刑事訴訟法第299條第1項前段，刑法第321條第1
項第3款、第47條第1項，刑法施行法第1條之1，判決如主文。
本案經檢察官楊朝森到庭執行職務。
中    華    民    國    100    年   12    月    15    日
                    刑事第七庭   法  官   張德寬
以上正本證明與原本無異
如不服本判決，應自收受本判決後十日內向本院提出上訴書狀，
其未敘述上訴理由者，並得於提起上訴後十日內向本院補提理由
書狀（均須按他造當事人之人數附繕本）「切勿逕送上級法院」
                               書記官   王麗雯
中    華    民    國    100    年   12    月    15    日
附錄本案論罪科刑法條全文：
中華民國刑法第321條（加重竊盜罪）
犯竊盜罪而有左列情形之一者，處 6 月以上、 5 年以下有期徒
刑：
一、於夜間侵入住宅或有人居住之建築物、船艦或隱匿其內而犯
    之者。
二、毀越門扇、牆垣或其他安全設備而犯之者。
三、攜帶兇器而犯之者。
四、結夥三人以上而犯之者。
五、乘火災、水災或其他災害之際而犯之者。
六、在車站或埠頭而犯之者。